---
title: "Airbnb Market Dashboard"
output: 
  flexdashboard::flex_dashboard:
    orientation: columns
    vertical_layout: fill
runtime: shiny
---

```{r setup, include=FALSE}
library(flexdashboard)
library(shiny)
library(leaflet)
library(dplyr)
library(stringr)
library(ggplot2)
library(fontawesome)
library(plotly)

newyork <- read.csv('new_york.csv')
sanfrancisco <- read.csv('san_francisco.csv')
amsterdam <- read.csv('amsterdam.csv')

newyork <- newyork %>%
  mutate(price = as.numeric(str_replace_all(price, ",", "")))
```

New York
=====================================


Column {data-width=500}
-----------------------------------------------------------------------

### Emplacements des logements Airbnb

```{r}
selectInput('quartier', 
            'Choisis un quartier', 
            choices = unique(newyork$neighbourhood))

nyc_filtered <- reactive({
  newyork %>%
    filter(neighbourhood == input$quartier)
})

renderLeaflet({
  
  #########Fonction withProgress()########################################
    withProgress(message = 'Creation de la carte en cours',
                 detail = 'Cela peut prendre un peu de temps...', value = 0, {
                   for (i in 1:20) {
                     incProgress(1/20)
                     Sys.sleep(0.25)
                   }
                 })
    ########################################################################
  
  leaflet(nyc_filtered()) %>%
  addTiles() %>%
  addMarkers()
})
```

Column {data-width=350}
-----------------------------------------------------------------------

### Prix moyen ($) d'un Airbnb dans ce quartier

```{r}
renderValueBox({
  valueBox(prettyNum(mean(nyc_filtered()$price)), 
           icon = "fas fa-home")
})
# Pour les noms d'icones, voir : https://fontawesome.com/icons?d=gallery&p=2
```

### Prix moyen ($) d'un Airbnb par type de logement dans ce quartier 

```{r}
renderPlot({
  nyc_filtered() %>% 
    group_by(room_type) %>%
    summarize(prix_moy_par_quart = mean(price)) %>%
    ggplot(aes(room_type, prix_moy_par_quart, fill = room_type)) +
    ylab('Prix ($)') +
    xlab('Type de logement') +
    geom_col()
})
```


San Francisco
=====================================

Column {data-width=500}
-----------------------------------------------------------------------

### Emplacements des logements Airbnb

```{r}
selectInput('quartier_san', 
            'Choisis un quartier', 
            choices = unique(sanfrancisco$neighbourhood))

san_filtered <- reactive({
  sanfrancisco %>%
    filter(neighbourhood == input$quartier_san)
})

renderLeaflet({
  leaflet(san_filtered()) %>%
  addTiles() %>%
  addMarkers()
})
```

Column {data-width=350}
-----------------------------------------------------------------------

### Prix moyen ($) d'un Airbnb dans ce quartier

```{r}
renderValueBox({
  valueBox(prettyNum(mean(san_filtered()$price)), 
           icon = "fas fa-home")
})
```

### Prix moyen ($) d'un Airbnb par type de logement dans ce quartier

```{r}
renderPlot({
  san_filtered() %>% 
    group_by(room_type) %>%
    summarize(prix_moy_par_quart = mean(price)) %>%
    ggplot(aes(room_type, prix_moy_par_quart, fill = room_type)) +
    ylab('Prix ($)') +
    xlab('Type de logement') +
    geom_col()
})
```


Amsterdam
=====================================

Column {data-width=500}
-----------------------------------------------------------------------

### Emplacements des logements Airbnb

```{r}
selectInput('quartier_ams', 
            'Choisis un quartier', 
            choices = unique(amsterdam$neighbourhood))

ams_filtered <- reactive({
  amsterdam %>%
    filter(neighbourhood == input$quartier_ams)
})

renderLeaflet({
  leaflet(ams_filtered()) %>%
  addTiles() %>%
  addMarkers()
})
```

Column {data-width=350}
-----------------------------------------------------------------------

### Prix moyen ($) d'un Airbnb dans ce quartier

```{r}
renderValueBox({
  valueBox(prettyNum(mean(ams_filtered()$price)), 
           icon = "fas fa-home")
})
```

### Prix moyen ($) d'un Airbnb par type de logement dans ce quartier

```{r}
data_plot <- reactive({
  d <- ams_filtered() %>% 
    group_by(room_type) %>%
    summarize(prix_moy_par_quart = mean(price))
  d
})

renderPlotly({
  
  g <- ggplot(
    data_plot(), 
    aes(room_type, prix_moy_par_quart, fill = room_type)
  ) +
    geom_col() +
    ylab('Prix ($)') +
    xlab('Type de logement')
  
  ggplotly(g)
})
```


